臺灣士林地方法院刑事判決　　　　　　 110年度交易字第92號
公　訴　人　臺灣士林地方檢察署檢察官
被　　　告　陳伯瀚



上列被告因過失傷害案件，經檢察官提起公訴（110 年度偵字第
80號），本院判決如下：
    主  文
陳伯瀚犯過失傷害罪，處有期徒刑肆月，如易科罰金，以新臺幣
壹仟元折算壹日。
    事  實
一、陳伯瀚於民國109 年6 月6 日22時10分許，駕駛車牌號碼00
    0-0000號自用小客車（下稱甲車），沿臺北市士林區士東路
    由東往西方向行駛，行經該路段與士東路200 巷交岔路口時
    ，本應注意車前狀況及車輛之行車速度，依速限標誌或標線
    之規定，不得超速行駛，以避免危險或交通事故之發生，而
    按當時情形，並無不能注意之情事，竟疏未注意，以每小時
    127 公里之時速超速行駛，適亦有迴車前未注意往來車輛、
    亦未禮讓直行車先行之高培翊騎乘車牌號碼000-000 號普通
    重型機車（下稱乙車），沿士東路由西往東方向行至上開交
    岔路口並迴轉，陳伯瀚見狀閃避不及，其所駕駛之甲車左前
    車頭與高培翊所騎乘之乙車右側車身發生擦撞，致高培翊人
    車倒地，而受有頭部外傷合併蜘蛛網膜下腔出血、左鎖骨骨
    折、右踝骨骨折、右肩裂傷、雙肩撕裂傷等傷害。嗣陳伯瀚
    於肇事後停留現場，在有偵查犯罪權限之機關或公務員發覺
    犯罪前，主動向前往現場處理之警員承認肇事，自首而接受
    裁判，始悉上情。
二、案經高培翊委由高永馨訴由臺北市政府警察局士林分局報告
    臺灣士林地方檢察署檢察官偵查起訴。
    理  由
壹、程序方面：
    本判決所引用被告以外之人於審判外之陳述，雖屬傳聞證據
    ，然經被告同意作為證據（見本院卷第29頁），本院審酌上
    開證據資料作成時之情況，尚無違法不當及證明力明顯過低
    之瑕疵，認為以之作為證據應屬適當，揆諸刑事訴訟法第15
    9 條之5 第1 項規定，均有證據能力。又本判決其他引用資
    以認定事實所憑之非供述證據，並無證據證明係公務員違背
    法定程序所取得，依刑事訴訟法第158 條之4 反面解釋，亦
    有證據能力。
貳、實體方面：
一、認定犯罪事實所憑之證據及理由：
  ㈠上揭犯罪事實，業據被告於本院審理中坦承不諱（見本院卷
    第35頁），並有臺北市政府警察局士林分局道路交通事故現
    場圖、道路交通事故調查報告表（一）（二）、臺北市政府
    警察局交通警察大隊道路交通事故初步分析研判表、臺北市
    政府警察局士林分局士林分隊時相號誌表、現場及車損照片
    共17張、告訴人臺北榮民總醫院109 年7 月4 日、109 年7
    月18日、109 年9 月26日、109 年11月9 日、109 年12月1
    日、109 年12月26日之診斷證明書、傷勢照片、同院110 年
    4 月13日北總神字第1100001719號函、告訴人全民健康保險
    重大傷病資料更改或補發通知書在卷可稽（見臺灣士林地方
    檢察署110 年度偵字第80號卷【下稱80卷】第27至31、37、
    49、51、63至65、73、79至83、107 至119 、127 頁），足
    認被告之任意性自白與前開事實相符，應足信實。
  ㈡按行車速度，依速限標誌或標線之規定，又汽車行駛時，駕
    駛人應注意車前狀況及兩車並行之間隔，並隨時採取必要之
    安全措施，不得在道路上蛇行，或以其他危險方式駕車，道
    路交通安全規則第93條第1 項前段、第94條第3 項分別定有
    明文。查本件案發地點之速限為50公里，有臺北市政府警察
    局士林分局道路交通事故調查報告表（一）、道路交通事故
    現場圖附卷可證（見80卷第49、63頁）。復觀甲車車內之行
    車紀錄器影像截圖，於當日晚間10時11分0 秒，影像畫面中
    已可發現乙車之大燈亮光，此時畫面中顯示甲車時速為每小
    時106 公里，直至10時11分2 秒，甲、乙車撞擊之一刻，畫
    面中顯示甲車時速已高達每小時127 公里，此有本院勘驗筆
    錄及翻拍照片可稽（見本院卷第29至30、37至53頁），是被
    告於案發時已嚴重超速乙節，應可認定。又被告駕駛甲車行
    駛於前開路段時，既已看到對向路口之乙車左轉欲駛出後迴
    轉，憑其個人智識與一般駕車經驗，當可預見乙車將切入自
    己之車道，豈能率予輕忽，未注意車前狀況並減速慢行，反
    而在燈號轉為黃燈後，踩油門加速，致甲車由每小時106 公
    里之車速加速至127 公里前行，終因乙車切入外側車道後，
    甲車避煞不及，以致肇事；參之肇事當時天候晴、夜間有照
    明、柏油路面乾燥、無缺陷、無障礙物，有道路交通事故調
    查報告表（一）、本院勘驗筆錄及翻拍照片在卷可佐（見80
    卷第63頁、本院卷第37至53頁），並無何不能注意之情事，
    詎被告仍貿然超速前行，且未注意車前狀況，則其就本件車
    禍之發生顯有疏失至明。
  ㈢至於被告與告訴人間，就告訴人之行為是否亦為車禍事故之
    發生之肇因乙節，有所爭執，雖此無礙於被告過失責任之認
    定，惟對犯罪事實之認定及量刑仍有關聯，爰補充說明如下
    ：
  ⒈被告於本院審理中陳稱：我認為告訴人無照駕駛，於迴車前
    未注意往來車輛、亦未禮讓直行車先行才是肇事主因，請法
    院審酌我與告訴人之責任比例，依法判決等語。告訴人則以
    書狀表示迴轉前已先停等並確認往來車輛，認為被告駕駛之
    甲車距路口尚遠，又見路口之燈號已轉為黃燈後始開始迴轉
    ，故自己並無過失。
  ⒉惟按汽車迴車前，應暫停並顯示左轉燈光或手勢，看清無來
    往車輛，並注意行人通過，始得迴轉；汽車行駛至交岔路口
    ，其行進、轉彎，應依下列規定：七、轉彎車應讓直行車先
    行，道路交通安全規則第106 條第5 款、第102 條第7 款分
    別定有明文。此等規定均在劃分迴車之汽車與來往車輛之路
    權，此乃因汽車迴車、轉彎均因干擾既定行車車流方向，增
    加風險，故課予迴車、轉彎車駕駛人特別之注意義務，賦予
    直行車優先路權。是依上規定，告訴人所騎乘之乙車於迴轉
    時，應依上揭規定，注意對向來車，確認並無來車，或者待
    來車通過後，再起始轉彎，佐以乙車係轉彎車，與直行車相
    較，甲車擁有優先路權，是告訴人應提高注意停、讓，確認
    無來車後，始可轉入對向車道。經查，由道路交通事故現場
    圖、現場路口監視器截取之畫面以觀（見80卷第49、79至81
    頁），該路段筆直視野良好，並無遮蔽物，且依甲車之行車
    紀錄器畫面截圖，於甲乙兩車撞擊前，甲乙車之行進路線中
    並無其他車輛足以遮擋乙車駕駛人即告訴人之視線，此有上
    揭勘驗截圖可稽（見本院卷第37至53頁），告訴人應無不能
    注意之情事，況甲車有二盞大燈，於夜間應十分顯眼，以告
    訴人所處之路口位置，當可目擊甲車動態，是若告訴人於迴
    轉前有確實查看來車，應可發現甲車正以異常之速度駛來，
    復觀乙車於迴轉之過程中，於甲車車頭行駛至停等線附近時
    ，乙車雖已打橫於士東路東向西之內側車道中，但車頭尚未
    觸及內外車道之分界線（見本院卷第45頁勘驗截圖），此時
    若告訴人有稍加留意後方狀況，以乙車當時之車速，仍有立
    即停止迴轉以避免事故發生之可能，惟告訴人仍繼續前行，
    直至兩車相撞的前一刻，乙車車身呈現「ノ」符號之角度，
    尚未完成轉彎動作等情，有勘驗截圖可稽（見本院卷第51頁
    ）。承上，告訴人僅有劣後路權，又疏未注意看清往來車輛
    並讓行進中之直行車先行，而違反上揭道路交通安全規則規
    定以致肇事，對本件行車事故之發生亦有過失，惟此仍無礙
    於被告之過失責任認定，僅得作為量刑時審酌之事由。至於
    被告指稱告訴人無照駕駛部分，固有道路交通事故調查報告
    表（二）附卷可稽（見80卷第65頁），應可信實，惟本件告
    訴人無照駕駛之事實，即便違反行政規定，但無從認定與車
    禍之發生有何因果關係，附此敘明。
  ㈣綜上所述，本案事證明確，被告之犯行堪予認定，應依法論
    科。
二、論罪科刑：
  ㈠核被告所為，係犯刑法第284 條前段之過失傷害罪。又被告
    於肇事後，於其犯罪尚未被有偵查權之機關或公務員發覺前
    ，主動向至現場處理事故之警員坦承為肇事人，嗣並接受裁
    判等情，有道路交通事故肇事人自首情形記錄表1 份在卷足
    憑（見80卷第69頁），合於自首之要件，故依刑法第62條前
    段之規定減輕其刑。
  ㈡爰審酌被告駕駛甲車本應小心謹慎以維護自身及他人之生命
    身體安全，竟因疏於注意，致告訴人受有事實欄所載之身體
    傷害，且迄未與告訴人達成和解，賠償損失，兼衡其素行、
    坦承犯行之犯後態度，自陳之智識程度、家庭經濟狀況（見
    本院卷第35頁），暨告訴人亦為本件交通事故之肇事原因等
    一切情狀，量處如主文所示之刑，並諭知易科罰金之折算標
    準。
據上論斷，應依刑事訴訟法第299 條第1 項前段，刑法第284 條
前段、第41條第1 項前段、第62條前段，刑法施行法第1 條之1
第1 項，判決如主文。
本案經檢察官林彥均提起公訴，檢察官馬凱蕙到庭執行職務。
中    華    民    國   110    年    9     月    28    日
                  刑事第五庭法  官  郭韶旻
以上正本證明與原本無異。
如不服本判決應於收受送達後20日內向本院提出上訴書狀，並應
敘述具體理由。其未敘述上訴理由者，應於上訴期間屆滿後20日
內向本院補提理由書( 均須按他造當事人之人數附繕本) 「切勿
逕送上級法院」。
因疫情而遲誤不變期間，得向法院聲請回復原狀。
                            書記官  黃佩儀
中    華    民    國   110    年    9     月    28    日
附錄本判決論罪法條：
中華民國刑法第284條
因過失傷害人者，處一年以下有期徒刑、拘役或十萬元以下罰金
；致重傷者，處三年以下有期徒刑、拘役或三十萬元以下罰金。